臺灣彰化地方法院刑事判決　　　　　　　95年度易字第1282號
公　訴　人　台灣彰化地方法院檢察署檢察官
被　　　告　丙○○
上列被告因詐欺等案件，經檢察官提起公訴（95年度偵字第6438
號），本院判決如下：
    主  文
丙○○共同連續意圖營利聚眾賭博，處有期徒刑玖月，減為有期
徒刑肆月又拾伍日，如易科罰金，以銀元參佰元即新台幣玖佰元
折算壹日。扣案之瓷盤壹個、鍋蓋壹個、骰子壹個、押注圖壹張
、塑膠椅貳拾捌個、無線電對講機參支、手電筒壹支、開出
紀錄單貳張，均沒收；又共同意圖為自己不法之所有，以詐術使
人將本人之物交付，處有期徒刑拾月，減為有期徒刑伍月，如易
科罰金，以新台幣壹仟元折算壹日。扣案之電盤壹塊、蓄電池貳
個、骰子壹個（具有磁性）、磁鐵壹塊，均沒收。應執行有期徒
刑玖月，如易科罰金，以銀元參佰元即新台幣玖佰元折算壹日。
扣案之瓷盤壹個、鍋蓋壹個、骰子壹個、押注圖壹張、塑膠椅貳
拾捌個、無線電對講機參支、手電筒壹支、開出紀錄單貳張
、電盤壹塊、蓄電池貳個、骰子壹個（具有磁性）、磁鐵壹塊，
均沒收。
    事  實
一、丙○○綽號醜龍，基於意圖營利之概括犯意，於民國95年3
    月前某日起至同年6月底埋設詐賭器具前止，在公眾得出入
    之場所即不知情之謝嘉庭所有、位於彰化縣彰化市○○路○
    段486巷底之廢棄雞舍，提供（即骰子）為賭具，除丙○○外，其餘在場賭客並可輪流作莊，將骰子在瓷盤上轉動
    ，再以鍋蓋蓋上，由其他不特定賭客押注骰子號碼，並以賭
    客所押注之號碼與所開之骰子號碼是否相同為輸贏，押中號
    碼之賭客，可得2至4倍不等之賭金，若未押中賭資歸莊家所
    有之方式，聚集不特定賭客賭博財物，莊家或賭客每贏得新
    台幣（下同）1千元，丙○○即收取20元之抽頭金以牟利。
    又自95年3月間起，丙○○以日薪約2,000元之代價僱用乙○○（已審結）做為賭場司機，二人基於聚眾賭博之概括犯意
    聯絡，由丙○○將乙○○所使用之手機門號0000000000提供
    予不特定賭客，當有賭客欲前往賭場賭博，即撥打上開手機
    門號與乙○○聯絡，再由乙○○駕駛車牌號碼6R-1195號自
    小客車載送賭客前往賭場；丙○○復自95年6月1日起，再以
    日薪2,000元之代價僱用卯○（已審結）負責賭場把風兼人
    頭之工作，卯○即基於聚眾賭博之概括犯意，持對講機在賭
    場外負責把風，並擔任賭場之人頭負責人。
二、丙○○另意圖為自己不法之所有，復與己○○（已審結）基
    於詐欺取財之犯意聯絡與行為分擔，先共同前往彰化市某處
    購買電盤、蓄電池等詐賭器具，於95年6月底，由丙○○出
    資僱請，而由己○○帶同不知情之水電工人在丙○○所主持
    之前開賭場內水泥地地面下預先埋設電盤，若當天有開賭，
    丙○○即會載同己○○，在當日11時許前往上開賭場埋設蓄
    電池，並將電盤電源連接蓄電池，再於電盤所在之水泥地上
    鋪上帆布、押注圖及擺放瓷盤及鍋蓋，丙○○並交付己○○
    1粒有磁性之骰子，由己○○佯裝作莊而搖該粒骰子，丙○○再於賭客下注賭博時，以遙控器操作電盤，控制具有磁性
    之骰子出現特定點數，使不特定賭客因不知已非射倖性之賭
    局而陷於錯誤致遭訛詐賭金。惟上開丙○○及己○○詐賭乙
    情因故為綽號阿秉之辛○○（已審結）所知悉，辛○○即與
    二人基於犯意聯絡，加入渠等之詐賭，並與丙○○、己○○
    約定，就詐賭之金額不論輸贏皆分10分之1。嗣於95年7月13
    日14時許，適有賭客壬○○、子○○、丑○○、癸○○、寅
    ○○○、辰○○、庚○○、午○○、巳○○、丁○○及戊○○（均另經檢察官為不起訴處分）等人不知有詐而前往上開
    賭場，並因而遭訛詐押注金共28,100元（各人遭騙金額詳如
    附表），迨於同日15時許，即為警查獲，扣得塑膠椅28個、
    瓷盤1個、鍋蓋1個、骰子2個（其中一個具有磁性）、磁鐵1
    塊、押注圖1張、無線電對講機3支（1支於乙○○所駕駛之
    自小客車內查獲、1支為卯○在外把風時持有、另1支被丟棄
    在賭場內地面上）、手電筒1支、電盤1塊、蓄電池2個、
    開出紀錄單2張，另扣得名義上係抽頭金之現金26,350元
    。
三、案經彰化縣警察局彰化分局移送台灣彰化地方法院檢察署檢
    察官偵查起訴。
    理  由
一、按被告以外之人於審判外之言詞或書面陳述，除法律有規定
    者外，不得作為證據。被告以外之人於偵查中向檢察官所為
    之陳述，除顯有不可信之情況者外，得為證據。被告以外之
    人於審判外之陳述，雖不符前4條之規定，而經當事人於審
    判程序同意作為證據，法院審酌該言詞陳述或書面陳述作成
    時之情況，認為適當者，亦得為證據。當事人、代理人或辯
    護人於法院調查證據時，知有第159條第1項不得為證據之情
    形，而未於言詞辯論終結前聲明異議者，視為有前項之同意
    。刑事訴訟法第159條第1項、第159條之1第2項、第159條之
    5分別定有明文。證人己○○、卯○、乙○○、辛○○、甲○○、許天錫、何白秀美、壬○○、子○○、林珀宜、陳月
    娥、陳志明、邱雅慧、丑○○、黃美珠、陳村生、陳錦、林
    美瑩、癸○○、白明田、寅○○○、郭佩玟、黃秋月、辰○○、彭世杰、洪進來、胡黃愛卿、庚○○、午○○、洪重賢
    、柳乾恩、巳○○、伍寶珠、楊博瑜、丁○○、陳建燁、戊○○、黃素薇、洪千茹、謝嘉庭於警詢中之陳述，雖屬被告
    以外之人於審判外之言詞陳述，然因被告未於言詞辯論終結
    前聲明異議，本院復審酌該言詞陳述係由證人出於自由意識
    而陳述，並無非法取證之情況，依刑事訴訟法第159條之5之
    規定，認上開證人於警詢之陳述，得採為認定本件犯罪事實
    所憑之證據。另關於證人己○○、卯○、乙○○於偵查中向
    檢察官所為證述，雖係被告以外之人於審判外之言詞陳述，
    為傳聞證據，然其等於偵查中向檢察官所為證述，均經具結
    ，且本院審酌該等言詞陳述均係出於證人自由意識下所為之
    陳述，其等於偵查中之證詞，亦無顯有不可信之情況，依刑
    事訴訟法第159條之1第2項規定，均得採為認定本件犯罪事
    實所憑之證據，合先敘明。
二、訊據被告丙○○坦承詐欺取財及聚眾賭博之犯行，核與證人
    己○○、卯○、乙○○、辛○○、甲○○、許天錫、何白秀
    美、壬○○、子○○、林珀宜、陳月娥、陳志明、邱雅慧、
    丑○○、黃美珠、陳村生、陳錦、林美瑩、癸○○、白明田
    、寅○○○、郭佩玟、黃秋月、辰○○、彭世杰、洪進來、
    胡黃愛卿、庚○○、午○○、洪重賢、柳乾恩、巳○○、伍
    寶珠、楊博瑜、丁○○、陳建燁、戊○○、黃素薇、洪千茹
    、謝嘉庭於警詢中證述，及證人己○○、卯○、乙○○於偵
    查中證述之情節相符，且有現場查獲照片59紙在卷可憑，復
    有塑膠椅28個、瓷盤1個、鍋蓋1個、骰子2個、磁鐵1塊、押
    注圖1張、無線電對講機3支、手電筒1支、電盤1塊、蓄電池
    2個、開出紀錄單2張及現金26,350元扣案可稽，足認其
    自白與事實相符，堪予採信。而被告固坦承於95年6月間在
    上開地點經營賭場、聚眾賭博之事實，惟辯稱並非自95年3
    月間起經營，而係於95年6月間接手賭場云云。經查，被告
    自95年3月、4月間開始僱用乙○○為賭場司機一節，業據證
    人乙○○於偵查中證述明確（95年8月14日偵查筆錄，95年
    度偵字第6438號卷192頁），被告自95年農曆過年後大約2、
    3月間經營賭場一情，亦據證人己○○證述在卷（95年10月
    23日偵查筆錄，95年度偵字第6438號卷286頁），且被告之
    0000000000號行動電話與證人乙○○之0000000000號行動電
    話，自95年3月21日起，接近中午時幾乎均有互相連絡之通
    話紀錄，亦有通聯紀錄在卷足憑，足認被告辯稱係自95年6
    月間起始經營上開賭場云云，並無可採。被告自95年3月間
    即於上開地點經營賭場，可資認定。本件事證明確，被告犯
    行堪以認定。
三、按被告於聚眾賭博行為後，刑法於94年2月2日修正公布，95
    年7月1日施行，而刑法施行法亦於95年6月14日增訂第1條之
    1。修正後刑法第2條第1項規定：「行為後法律有變更者，
    適用行為時之法律。但行為後之法律有利於行為人者，適用
    最有利於行為人之法律。」係規範行為後法律變更所生新舊
    法律比較適用之準據法，於新法施行後，應適用修正後刑法
    第2條第1項之規定，為「從舊從輕」之比較。另於比較時應
    就罪刑有關之共犯、未遂犯、想像競合犯、牽連犯、連續犯
    、結合犯，以及累犯加重、自首減輕暨其他法定加減原因（
    如身分加減）與加減比例等一切情形，本於「統一性及整體
    性原則」，綜其全部罪刑之結果而為比較。經查：
（一）刑法第28條關於共犯之規定，由「二人以上共同實施犯罪
      之行為者，皆為正犯」，修正為「二人以上共同實行犯罪
      之行為者，皆為正犯」，惟上述用語上之修正，僅明白宣
      示本條不包括「陰謀共同正犯」及「預備共同正犯」，但
      仍包括共謀共同正犯。本件被告無論依新舊法之規定，均
      為共犯，而無有利或不利。
（二）修正前刑法第33條第5款規定：「主刑之種類如左：五、
      罰金：1元以上。」換算新台幣後，為新台幣3元以上。惟
      被告行為後新刑法第33條第5款係規定：「主刑之種類如
      下：五、罰金：新台幣1千元以上，以百元計算之。」舊
      法並非不利。
（三）刑法施行法第1條之1增訂施行前，依罰金罰鍰提高標準條
      例第1條前段、現行法規所定貨幣單位折算新台幣條例第2
      條規定，本件所涉法條關於罰金刑部分應提高為30倍。刑
      法施行法修正增訂第1條之1規定：「中華民國94年1月7日
      刑法修正施行後，刑法分則編所定罰金之貨幣單位為新台
      幣。94年1月7日刑法修正時，刑法分則編未修正之條文定
      有罰金者，自94年1月7日刑法修正施行後，就其所定數額
      提高為30倍。但72年6月26日至94年1月7日新增或修正之
      條文，就其所定數額提高為3倍。」依增訂條文提高並改
      為新台幣後，本件所涉法條關於罰金刑部分仍同為提高30
      倍，適用新、舊法結果並無不同。
（四）修正前刑法關於連續犯之規定，係論以一罪，但得加重其
      刑至2分之1，修正後刑法將連續犯之規定刪除，而連續犯
      本質上係各自獨立之犯罪，亦即是數罪之性質，在連續犯
      刪除後，原各自獨立之數個犯行，應回歸數罪併罰之規定
      處理。
（五）經綜合比較新、舊法之結果，以被告行為時之舊法較有利
      於被告，依刑法第2條第1項前段規定，被告此部分之行為
      自應適用行為時之法律。
四、核被告所為，事實一部分係犯刑法第266條第1項前段賭博罪
    、同法第268條之意圖營利供給賭博場所罪、意圖營利聚眾
    賭博罪。公訴人雖未引用刑法第266條第1項賭博罪條文，惟
    於事實欄已載明該犯罪事實，本院自應予以審理。被告丙○○與同案被告乙○○、卯○間有犯意聯絡及行為分擔，應依
    修正前刑法第28條論以共同正犯。其先後多次賭博犯行，時
    間緊接，手段同一，觸犯犯罪構成要件相同之罪名，顯係基
    於概括犯意而為之，均為連續犯，依修正前刑法第56條之規
    定，各以一罪論，並加重其刑。被告以一行為同時觸犯上開
    三罪，為想像競合犯，應依修正前刑法第55條之規定，從一
    情節較重之連續意圖營利聚眾賭博罪處斷。又事實二部分，
    被告另犯刑法第339條第1項之詐欺取財罪。被告與同案被告
    己○○、辛○○間，有犯意聯絡及行為分擔，應依刑法第28
    條論以共同正犯。又其等以一詐騙行為，侵害如事實欄所載
    之多數被害人之財產法益，係一行為觸犯數罪名，為想像競
    合犯，應依刑法第55條論以一罪。被告所犯之連續意圖營利
    聚眾賭博罪與詐欺取財罪，犯意各別，行為互殊，應予分論
    併罰。
五、被告於聚眾賭博行為後，刑法易科罰金之折算標準及定應執
    行刑部分亦經修正，關於該次犯罪易科罰金之折算標準及定
    應執行刑所應適用之法律，經查：
（一）參酌最高法院95年度第8次刑事庭會議決議第1點第4項，
      並未敘及易科罰金事項，應與罪行有關之共犯、未遂犯、
      想像競合犯、牽連犯、連續犯、結合犯，以及累犯加重，
      自首減輕暨其他法定加減原因（如身分加減）與加減例等
      一切情形綜合而為比較，依明示其一排除其餘之法理，易
      科罰金自不在此綜合比較之範圍，此部分於新法施行後，
      應依新法第2條第1項規定，適用最有利於行為人之法律（
      最高法院95年度第8次刑事庭會議決議第3點第2項參照）
      。
（二）刑法第41條第1項前段關於易科罰金折算標準之規定，由
      「犯最重本刑為5年以下有期徒刑以下之刑之罪，而受6個
      月以下有期徒刑或拘役之宣告，因身體、教育、職業、家
      庭之關係或其他正當事由，執行顯有困難者，得以1元以
      上3元以下折算1日，易科罰金。」修正為「犯最重本刑為
      5年以下有期徒刑以下之刑之罪，而受6個月以下有期徒刑
      或拘役之宣告者，得以新台幣1,000元、2,000元或3,000
      元折算1日，易科罰金。」修正前刑法第41條第1項前段之
      易科罰金折算標準，依修正刪除前之罰金罰鍰提高標準條
      例第2條規定，應就其原定數額提高為100倍折算1日，並
      依現行法規所定貨幣單位折算新台幣條例第2條規定，以
      新台幣元之3倍折算之，亦即修正前刑法第41條第1項前段
      之易科罰金折算標準，應以銀元100元以上300元以下即新
      台幣300元以上900元以下折算為1日。
（三）刑法第51條第5款關於定應執行刑之規定，由「宣告多數
      有期徒刑者，於各刑中之最長期以上，各刑合併之刑期以
      下，定其刑期。但不得逾20年。」修正為「宣告多數有期
      徒刑者，於各刑中之最長期以上，各刑合併之刑期以下，
      定其刑期。但不得逾30年。」應依刑法第2條第1項規定，
      適用最有利於行為人之法律；裁判確定前犯數罪，其中一
      罪在新法施行前者，亦同（最高法院95年度第8次刑事庭
      會議決議第5點第1項參照）。
（四）經比較新、舊法之結果，被告聚眾賭博犯行之易科罰金及
      定應執行刑部分，應以被告行為時之法律最有利於被告，
      依刑法第2條第1項前段規定，此部分自應適用被告行為時
      之法律即修正前刑法之相關規定。另依刑法施行法第3條
      之1第3項之規定，於刑法修正施行前犯併合處罰數罪中之
      一罪，且該數罪均符合第41條第1項得易科罰金之規定者
      ，適用90年1月4日修正之刑法第41條第2項規定，故本件
      應適用修正前之規定，就被告應執行之刑部分，諭知易科
      罰金之折算標準。
六、爰審酌被告係賭場負責人，經營賭場之時間非短，規模亦大
    ，復又以詐欺手段欲騙取賭客財物，殊不足取，雖於本院審
    理時坦承犯行，惟態度避重就輕，尚難認有悔悟之心等一切
    情狀，分別量處如主文所示之刑。又被告所犯二罪，均合於
    中華民國九十六年罪犯減刑條例第2條第1項第3款，應予減
    刑，爰依該條例第7條第1項減為如主文所示之刑，並均諭知
    易科罰金之折算標準，暨定應執行刑及易科罰金之折算標準
    。
七、扣案之瓷盤1個、鍋蓋1個、骰子1個、押注圖1張，為當場賭
    博之器具，不問屬於犯人與否，依刑法第266條第2項，均沒
    收之。塑膠椅28個、無線電對講機3支、手電筒1支、開
    出紀錄單2張，係供本件聚眾賭博犯罪所用之物，且屬被告
    所有，併依修正前刑法第38條第1項第2款沒收之。電盤1塊
    、蓄電池2個、有磁性之骰子1個、磁鐵1塊係被告所有，供
    詐欺取財犯罪所用，依修正後刑法第38條第1項第2款沒收之
    。至現金26,350元，係詐騙所得，非屬抽頭金，另電子接收
    器1組、遙控器1個，不能證明為本件詐欺犯罪所用，爰不諭
    知沒收。
據上論斷，依刑事訴訟法第299條第1項前段，刑法第2條第1項前
段、第28條、第266條第1項前段、第2項、第268條、第339條第1
項、第41條第1項前段、第38條第1項第2款，修正前刑法第28條
、第55條、第56條、第41條第1項前段、第2項、第38條第1項第2
款，罰金罰鍰提高標準條例第1條前段，修正前罰金罰鍰提高標
準條例第2條，刑法施行法第1條之1、第3條之1第3項，中華民國
九十六年罪犯減刑條例第2條第1項第3款、第7條、第9條、第10
條第1項，判決如主文。
本案經檢察官洪英丰到庭執行職務
中　　華　　民　　國     96    年    8    月    8　　日
                  刑事第六庭    審判長法官  王義閔
                                法      官  鄭舜元
                                法      官  林欣苑
以上正本證明與原本無異。
如不服本判決，應於判決送達後10日內，向本院提出上訴書狀。
上訴書狀應敘述具體理由，並按他造當事人之人數附繕本。
告訴人或被害人對於判決如有不服具備理由請求檢察官上訴者，
其上訴期間之計算係以檢察官收受判決正本之日期為準。
中　　華　　民　　國     96    年    8    月    9　　日
                                書  記  官  楊筱惠
附錄本案論罪科刑法條全文：
中華民國刑法第266條
（普通賭博罪與沒收物）
在公共場所或公眾得出入之場所賭博財物者，處 1 千元以下罰金
。但以供人暫時娛樂之物為賭者，不在此限。
當場賭博之器具與在賭檯或兌換籌碼處之財物，不問屬於犯人與
否，沒收之。
中華民國刑法第268條
（圖利供給賭場或聚眾賭博罪）
意圖營利，供給賭博場所或聚眾賭博者，處 3 年以下有期徒刑，
得併科3千元以下罰金。
中華民國刑法第339條
（普通詐欺罪）
意圖為自己或第三人不法之所有，以詐術使人將本人或第三人之
物交付者，處5年以下有期徒刑、拘役或科或併科1千元以下罰金
。
以前項方法得財產上不法之利益或使第三人得之者，亦同。
前二項之未遂犯罰之。
